【裁判字號】    99,刑智上易,56
【裁判日期】    991025
【裁判案由】    背信等
【裁判全文】
智慧財產法院刑事判決
                                  99年度刑智上易字第56號
上  訴  人  臺灣士林地方法院檢察署檢察官
被      告  甲○○
選任辯護人  林孜俞律師
上列上訴人因被告背信等案件，不服臺灣士林地方法院97年度易
字第974號，中華民國99年4月29日第一審判決（起訴案號：臺灣
士林地方法院檢察署96年度偵字第9223號），提起上訴，本院判
決如下：
    主  文
上訴駁回。
    理  由
一、本案經本院審理結果，認原審以不能證明被告犯罪，而為無
    罪之諭知，經核並無違誤，應予維持，並引用第一審判決書
    記載之證據及理由（如附件）。
二、檢察官上訴意旨略以：
  (一)被告自民國92年10月1日起任職鴻方公司，當時GPS接收器相
    關技術尚屬草創階段，至94年9月30日被告離職前，鴻方公
    司之GPS接收器技術始至純熟階段，並開始大量出貨，因此
    關於GPS接收器之相關技術，並非被告所獨有而應屬鴻方公
    司所有，復依證人郭勵進證稱被告係以技術入股方式取得瑞
    海公司百分之50股權，且瑞海公司之GPS接收器原係以SONY
    晶片為主晶片，嗣因SONY晶片缺貨才改以SIRF晶片為主晶片
    等語，在在均顯示被告係將其在鴻方公司任職期間利用鴻方
    公司資源與人力研發所得之GPS接收器相關技術提供瑞海公
    司使用，否則豈能在短時間內即可修改設計圖，並於瑞海公
    司設立後之短短時日內即得經由開模、樣品、送認證、量產
    及出貨予德國Jentro公司？被告又如何在94年10月1日任職
    瑞海公司後短短時日即可完成其在鴻方公司要歷經2年才能
    開發臻於成熟之技術？況且證人郭勵進與郭青琪均證稱原先
    瑞海公司之產品是以SONY晶片為主晶片之設計，最終因缺貨
    才更改設計，亦可證明被告確有提供以SONY晶片為主晶片之
    設計資料予瑞海公司，殊難因後來實際生產係使用SIRF晶片
    而推論被告無洩漏鴻方公司營業秘密之行為。
  (二)瑞海公司於94年11月7日即與德國Jentro公司簽訂採購契約
    ，之後德國Jentro公司雖曾對鴻方公司提出採購需求，但並
    未實際執行採購，並因而導致鴻方公司產生大量備料之庫存
    損失，原審未探究德國Jentro公司是否有實際對鴻方公司進
    行採購，即認鴻方公司未受損失，實屬率斷，實情為德國Je
    ntro公司在瑞海公司無庸支付高額研發成本而以低價銷售之
    情況下，轉向瑞海公司採購，當然不會再向鴻方公司購買。
    參以證人郭勵進亦證稱被告於94年8、9月間開始提供技術給
    瑞海公司，94年9月正式支薪前，亦由瑞海公司支付車馬費
    予被告前往德國Jentro公司接洽轉單事宜，足見被告任職鴻
    方公司期間，即已利用鴻方公司支付費用前往德國Jentro公
    司洽商之機會，與該公司洽談轉單由瑞海公司生產銷售之事
    宜，否則於94年9月才草創之瑞海公司，如何在短短2月時間
    即能取得被告所稱德國大廠Jentro公司之採購合約？足見被
    告於任職鴻方公司期間已有違背其經理人職務之行為，原審
    僅以證人郭青琪找不到瑞海公司支付被告費用之單據即認被
    告無背信行為，認定事實違反論理法則與經驗法則等語。
三、按刑法第342條之背信罪必須違背任務之行為係為圖取不法
    利益，或圖加不法損害之手段，始得成立。至該條所謂意圖
    為自己或第三人不法之利益一語，原指自己或第三人在法律
    上不應取得之利益，意圖取得或使其取得者而言。如果在法
    律上可得主張之權利，即屬正當利益，雖以非法方法使其實
    現，僅屬於手段不法，無構成背信罪之餘地（最高法院21年
    上字第1574號判例參照）。次按，刑法第342條之背信罪，
    以處理他人事務為前提，如其處理事務係經他人之委任，於
    委任其處理期間，因發見受任人處理事務有不當，經撤銷其
    委任，由另人處理者，則被撤銷者，即再無為他人處理事務
    之權，於此而有不法行為時，除成立他罪外，要難以刑法上
    背信罪相繩（最高法院52年台上字第551號判例參照）。又
    刑法第317條所稱之「工商祕密」，係指工業上或商業上之
    秘密事實、事項、物品或資料，具有一般人不得輕易知悉之
    特性，且所有人已採取合理之保密措施者而言。經查：
  (一)就被告於職務上所知悉鴻方公司（下稱告訴人）之產品研發
    技術或工商秘密究係何內容乙節，檢察官僅提出告訴人及瑞
    海公司之產品設計圖以資佐證。經查，德國Jentro公司向告
    訴人採購之GPS接收器須使用SONY CXD2951GA-2之晶片，此
    有告訴人所呈德國Jentro公司之GPS接收器產品規格書可參
    （見本院卷第130、131頁），而依告訴人所呈GPS接收器設
    計圖所示（見偵字第9223卷第65頁），其應用線路（Applic
    ation Circuit）即為SONY CXD2951GA-2晶片規格書第24頁
    所揭示之應用線路（見本院卷第335頁），足見告訴人實係
    依德國Jentro公司產品規格書及業界公知之SONY CXD2951GA
    - 2晶片規格書而完成上開GPS接收器設計圖，自無秘密性可
    言。告訴人雖於本院提出工作記錄簿及聘僱契約用以佐證該
    公司所研發之GPS接收器技術及其秘密性（見本院卷第182-2
    31頁），惟檢察官及告訴人均未具體指出上開工作記錄簿之
    何部分內容可得證明係被告任職告訴人期間針對德國Jentro
    公司產品所研發之技術，是依檢察官所呈之證據資料，尚無
    從證明被告有何提供告訴人之工商秘密予瑞海公司。此外，
    被告於原審曾提出瑞海公司之GPS接收器實物一個（附卷外
    證物箱），而檢察官及告訴代理人就上開實物確為瑞海公司
    販賣予德國Jentro公司之產品乙節亦未爭執（見本院卷第47
    頁），經比對瑞海公司GPS接收器實物與被告所呈PCB電路板
    LA YOUT（見本院卷第342頁），兩者主要晶片及大部分電子
    元件位置皆相同，但有部分電子元件不相同，例如：電子元
    件U74、C3、C10、C11等並未出現於上開PCB電路板LAYOUT上
    ，故兩者應有版本上之不同。惟兩者主要晶片及大部分電子
    元件位置皆相同，亦足以佐證與上開PCB電路板LAYOUT相對
    應之瑞海公司產品設計圖（即電路圖）之真正性。而經比對
    瑞海公司之產品設計圖（見本院卷第339頁）與告訴人之產
    品設計圖，明顯可見兩者因主要晶片不相同，故所呈現之電
    路連接關係亦不相同，參以證人即瑞海公司之採購人員鄭育
    惠於偵查中亦證稱：瑞海公司之商品大部分與告訴人鴻方公
    司不同等語（見偵字第9223號卷第57頁），證人郭青琪於原
    審則證稱：更改晶片變更電路設計花了1個月的時間等語（
    見原審卷(一)第40頁），足見被告為瑞海公司所設計之GPS接
    收器產品確與告訴人之產品設計不同，則瑞海公司販賣予德
    國Jentro公司之GPS接收器產品既與告訴人之產品設計不同
    ，自難認被告有何洩露告訴人之產品研發技術或工商秘密而
    藉以獲得不法利益。
  (二)檢察官上訴人意旨雖陳稱：倘被告未提供GPS接收器相關技
    術與瑞海公司使用，於瑞海公司豈得於設立後之短短時日內
    即得經由開模、樣品、送認證、量產及出貨予德國Jentro公
    司，並完成其在鴻方公司要歷經2年才能開發臻於成熟之技
    術等語，惟查：
  1.告訴人係於94年4月30日與德國Jentro公司簽訂意向書（Let
    ter of Intent）約定由德國Jentro公司向告訴人採購GPS接
    收器，雙方並於94年6月20日簽訂臨時訂單（Temporary Pur
    chase Order）約定告訴人應自94年7月15日起陸續交付GPS
    接收器予德國Jentro公司，此有上開合作意向書及臨時訂單
    之影本附卷可按（見本院卷第302-311頁），而依告訴人所
    呈交易記錄所示，告訴人自94年7月12日起即交付15,000個
    成品予德國Jentro公司（見本院卷第69頁），則自告訴人與
    德國Jentro公司簽訂意向書至實際交付產品，其設計、製造
    及出貨之期間亦僅短短2個半月，則被告任職瑞海公司後，
    其銷售予德國Jentro公司之GPS接收器產品與告訴人之產品
    係採用不同晶片設計，業如前述，自難僅因瑞海公司係於2
    個月內即取得德國Jentro公司採購合約，即據以認定被告係
    將告訴人之產品研發技術或工商秘密提供予瑞海公司。
  2.證人郭勵進於原審係證稱：瑞海公司之產品係以SONY晶片為
    主晶片之設計，被告有把在鴻方公司之設計圖帶來與瑞海公
    司的研發人員研究，當時德國Jentro公司急著要我們出貨，
    而SONY晶片在市場上供貨出問題，緊急之下才由被告更改原
    先的設計，被告的技術重點不是在SONY晶片，而是懂得GPS
    晶片的技術等語（見原審卷(一)第33、34頁），其亦證稱：被
    告的技術在主晶片的周圍電路設計等語（見原審卷(一)第30頁
    ），證人郭青琪於原審係證稱：我有印象被告說德國Jentro
    公司急著在94年底要一批貨，因為開模要1個月，當時SONY
    晶片缺貨，所以我記得這批貨有延遲交貨，後來是使用SIRF
    晶片，更改晶片變更電路設計花了1個月的時間等語（見原
    審卷(一)第39、40頁），足見被告任職瑞海公司後，瑞海公司
    得以與德國Jentro公司進行交易並依約交貨，主要係因瑞海
    公司係採用SIRF晶片設計GPS接收器，且因被告具備電路設
    計之專門知識，瑞海公司始得於1個月內完成SIRF晶片周圍
    電路設計，實與告訴人之SONY晶片產品設計圖無涉，更遑論
    以SONY晶片為主晶片之產品設計圖係源自德國Jentro公司產
    品規格書之要求及SONY CXD2951GA-2晶片規格書所建議之應
    用線路，而非告訴人所研發之技術，是以被告縱曾提供SONY
    晶片之產品設計圖予瑞海公司，尚難謂該行為有何致生損害
    於告訴人。
  3.再者，德國Jentro公司係於西元2005年11月7日首次下單與
    瑞海公司，此有被告所呈德國Jentro公司西元2008年6月12
    日函影本可參（見本院卷第343頁），且檢察官上訴書亦載
    明瑞海公司係於94年11月7日與德國Jentro公司簽訂採購合
    約，此部分事實應堪認定，則斯時被告已任職於瑞海公司，
    而非告訴人之受僱人，則被告雖因任職告訴人期間與德國Je
    ntro公司有業務往來，而代表瑞海公司向德國Jentro公司接
    洽採購事宜，造成德國Jentro公司向告訴人採購數量減少，
    惟被告及瑞海公司因此所受之利益來源皆非不法，並有其各
    自獨立之法律上原因，依首揭說明，即與背信罪之要件不符
    。
  (三)檢察官上訴意旨另陳稱：證人郭勵進證稱被告於94年8、9月
    間開始提供技術給瑞海公司，94年9月正式支薪前，亦由瑞
    海公司支付車馬費予被告前往德國Jentro公司接洽轉單事宜
    ，足見被告任職鴻方公司期間，即已利用鴻方公司支付費用
    前往德國Jentro公司洽商之機會，與該公司洽談轉單由瑞海
    公司生產銷售之事宜等語，復當庭論告稱：被告之行為已造
    成告訴人之損害，倘鈞院認為被告沒有造成實質損害，被告
    之行為亦該當背信未遂罪等語。經查，被告於94年7至9月間
    確曾多次至德國Jentro公司出差，並向告訴人辦理請款，此
    有請款單附卷可按（見他字卷第18至22頁），訊據被告固坦
    承確有於上開期間至德國Jentro公司出差，惟始終否認有於
    任職告訴人期間為瑞海公司洽談轉單事宜，證人郭勵進於偵
    查中雖證稱：94年9月前有支付車馬費給被告，被告說要去
    德國談訂單，來回機票約幾萬元，時間是8、9月等語（見偵
    字第9223卷第57頁），復於原審證稱：被告曾至德國找德國
    Jentro公司洽談將訂單轉到瑞海公司及下訂單之事宜（見原
    審卷(一)第30頁），惟其始終未提出任何付款之資料以資佐證
    ，且被告中止與郭勵進之合作而離開瑞海公司後，雙方就財
    務之結算確有民事糾紛，亦有和解書一份附卷可參（見本院
    卷第360頁），證人郭勵進於原審亦證稱：因為當時與被告
    不歡而散，心理不平，從我的立場因為德國Jentro公司的利
    潤不錯，所以被告把客戶帶走，我承認我不高興等語（見原
    審卷(一)第33頁），則證人郭勵進既未親身見聞被告與德國Je
    ntro公司洽談轉單之事實，雙方復有怨隙，其亦未能提出客
    觀事證以資證明其證詞之真正性，自難僅憑證人郭勵進之證
    詞，而認定被告於任職告訴人期間有何違背任務之行為，是
    依檢察官所提出之證據，尚不足以證明被告已著手於違背其
    任務之行為，自亦無從以背信未遂罪相繩。
四、綜上，依卷內證據資料尚不足使本院確信被告有檢察官所指
    之犯行，依「罪證有疑，利歸被告」之法則，即不得遽為不
    利被告之認定，原審因而以不能證明被告犯罪，諭知被告無
    罪之判決，經核並無不合。檢察官上訴指摘原判決不當，請
    求撤銷改判，為無理由，應予駁回。
據上論斷，應依刑事訴訟法第368條、第373條，判決如主文。
本案經檢察官鍾鳳玲到庭執行職務。
中    華    民    國    99    年    10    月   25     日
                    智慧財產法院第一庭
                          審判長法  官  李得灶
                                法  官  王俊雄
                                法  官  林欣蓉
以上正本證明與原本無異。
不得上訴。
中    華    民    國    99    年    10    月   25     日
                                書記官  周其祥
附件：
臺灣士林地方法院刑事判決               97年度易字第974號
公  訴  人  臺灣士林地方法院檢察署檢察官
被      告  甲○○
選任辯護人  林孜俞律師
上列被告因背信等案件，經檢察官提起公訴（96年度偵字第9223
號），本院判決如下：
    主  文
甲○○無罪。
    理  由
一、公訴意旨略以：被告甲○○自民國92年10月1 日起至94年9
    月30日止，受雇於臺北市內湖區○○○道○ 段413 、415 號
    6 樓之鴻方科技股份有限公司（下稱鴻方公司），擔任執行
    副總經理乙職，負責衛星通訊與系統整合之研發業務，係為
    鴻方公司處理事務之人，且依其與鴻方公司間之聘僱契約約
    定，對於因業務上知悉之工商秘密負有保密之義務，詎被告
    竟意圖為自己不法之利益，於其仍任職於鴻方公司之94年7
    、8 月間，在香港與不知情之郭勵進共同籌設與鴻方公司營
    業項目部分相同之瑞海科技（亞洲）有限公司（為香港設立
    之公司，下稱瑞海公司），嗣於同年9 月29日再登記為瑞海
    公司之股東，並擔任總經理職務，負責技術方面之業務而違
    背其對鴻方公司之任務。被告並將其在鴻方公司任職所獲悉
    之GPS 接收器相關研發資料等工商秘密洩漏予瑞海公司，作
    為業務拓展之用，使原為鴻方公司客戶之德國JENTRO公司（
    下稱JENTRO公司」）不再與鴻方公司續約，而改與瑞海公司
    簽訂相同產品之採購契約，致生損害於鴻方公司營業上之利
    益，嗣被告與郭勵進發生糾紛，經郭勵進向鴻方公司告知上
    述內容並提供相關資料給鴻方公司，始查悉上情。案經鴻方
    公司提出告訴，因認被告涉犯刑法第317條洩漏業務秘密、
    第342條第1項背信等罪嫌。
二、按刑法第317條之罪，須告訴乃論，同法第319條定有明文。
    又告訴乃論之罪，其告訴應自得為告訴之人知悉犯人之時起
    ，於6個月內為之，刑事訴訟法第237條第1項定有明文。本
    案告訴人鴻方公司主張於96年2月間經瑞海公司負責人郭勵
    進告知後始悉被告涉有妨害秘密、背信等犯行，並於96 年6
    月4日具狀提出告訴，有告訴狀之收文章日期可參，形式上
    確在知悉犯人起6個月內提出告訴，追訴條件應已具備，應
    先敘明。
三、證據能力方面
    (一)證人於偵查中向檢察官所為之陳述：
    １、刑事訴訟法第159 條之1 第2 項規定：「被告以外之人
        於偵查中向檢察官所為之陳述，除顯有不可信之情況者
        外，得為證據」，此所稱「顯有不可信之情況」，即指
        關於檢察官取供程序，已經明顯違背程序規定，超乎正
        常期待，而無可信任，是判斷偵查中供述證據是否具有
        證據適格，應以該供述作成之客觀條件及環境，例如陳
        述人於陳述時之心理狀態是否健全、有無違法取供情事
        ，是否出於陳述者之真意所為之供述，作為判斷之依據
        。又偵查中檢察官為蒐集被告犯罪證據，訊問證人旨在
        確認被告嫌疑之有無及內容，與審判期日透過當事人之
        攻防，調查證人以認定事實之性質及目的，尚屬有別。
        偵查中訊問證人，法無明文必須傳喚被告使之得以在場
        ，刑事訴訟法第248 條第1 項前段雖規定：「如被告在
        場者，被告得親自詰問」，事實上亦難期被告有於偵查
        中行使詰問權之機會。此項未經被告詰問之被告以外之
        人於偵查中向檢察官所為之陳述，依刑事訴訟法第159
        條之1 第2 項之規定，原則上屬於法律規定為有證據能
        力之傳聞證據，於例外顯有不可信之情況，始否定其得
        為證據。是得為證據之被告以外之人於偵查中所為之陳
        述，因其陳述未經被告詰問，應認屬於未經合法調查之
        證據，並非無證據能力，而禁止證據之使用。此項詰問
        權之欠缺，非不得於審判中由被告行使以補正，而完足
        為經合法調查之證據。倘被告於審判中捨棄詰問權，或
        證人客觀上有不能受詰問之情形，自無不當剝奪被告詰
        問權行使之可言。
    ２、證人郭勵進、郭青琪前於臺灣士林地方法院檢察署檢察
        官偵查中所為陳述，均經依法具結，亦無違法取供之情
        事，並無「顯有不可信之情況」，當有證據能力；嗣於
        本院審理中到庭作證，上開證人復經被告、辯護人行使
        詰問權，故其等於檢察官偵查中所為陳述，均屬合法調
        查之證據，可為本院判斷之依據。
    (二)書面證據在刑事訴訟程序中，依其證據目的不同，而有
        不同之屬性，有時為供述證據，有時則屬物證性質，亦
        有供述證據與物證兼而有之情形。如以書面證據記載內
        容之事實作為供述證據者，亦即以記載之內容確定某項
        事實，而與一般人陳述依其感官知覺所認知之見聞事實
        無異者，應依人證程序檢驗該書面證據；若以書面證據
        本身物體之存在或不存在作為證據者，係屬物證，須依
        物證程序檢驗；他如利用科學機械產生類似文書之聲音
        、影像及符號等作為證據，則屬新型態科技證據，兼具
        人為供述及物證性質，自須依科學方法先行鑑驗，然後
        分別依人證或物證程序檢驗之。又所謂傳聞證據，係指
        審判外以言詞或書面所提出之陳述，以證明該陳述內容
        具有真實性之證據而言。是以關於書面證據，應以一定
        事實之體驗或其他知識而為陳述，並經當事人主張內容
        為真實者，始屬刑事訴訟法第159 條第1 項所指被告以
        外之人於審判外之書面陳述，原則上並無證據能力，僅
        於符合同法第159 條之1 至第159 條之5 有關傳聞法則
        例外規定時，始具證據能力。倘當事人並未主張以該書
        面陳述內容為真實作為證據，或該書面陳述所載內容係
        另一待證事實之構成要件（如偽造文書之「文書」、散
        發毀謗文字之「書面」、恐嚇之「信件」），或屬文書
        製作人之事實、法律行為（如表達內心意欲或情感之書
        信，或民法關於意思表示、意思通知等之書面，如契約
        之要約、承諾文件，催告債務之存證信函、律師函等）
        等，則非屬上開法條所指傳聞證據中之書面陳述，應依
        物證程序檢驗之（最高法院98年度臺上字第7301號判決
        意旨參照）。本案檢察官援引起訴書證據清單編號10之
        鴻方及瑞海公司產品設計圖（第9223號偵查卷附告證14
        、13號），待證事實為「證明被告於瑞海公司所研發之
        產品與鴻方公司之產品極為相似」，因被告否認上開設
        計圖為瑞海、鴻方公司之產品設計圖，此部分涉及文書
        製作人之事實認定，依上開說明，應依物證程序檢驗之
        ，故被告辯稱上開設計圖為審判外之書面陳述而無證據
        能力（本院卷(一)第48頁參照），容有誤會。
四、按犯罪事實應依證據認定，無證據不得認定犯罪事實；又不
    能證明被告犯罪者，應諭知無罪之判決，刑事訴訟法第154
    條第2 項、第301 條第1 項分別定有明文。又事實之認定，
    應憑證據，如未能發現相當證據，或證據不足以證明，自不
    能以推測或擬制之方法，為裁判基礎；且認定不利於被告之
    事實須依積極證據，苟積極證據不足為不利於被告事實之認
    定時，即應為有利於被告之認定；另認定犯罪事實所憑之證
    據，雖不以直接證據為限，間接證據亦包括在內，然而無論
    直接證據或間接證據，其為訴訟上之證明，須於通常一般之
    人均不致有所懷疑，而得確信其為真實之程度者，始得據為
    有罪之認定，倘其證明尚未達到此一程度，而有合理之懷疑
    存在，無從使事實審法院得為有罪之確信時，即應由法院為
    諭知被告無罪之判決（最高法院40年臺上字第86號、30年上
    字第816 號、76年臺上字第4986號判例意旨參照）。另刑法
    第342 條規定之背信罪，係以「為他人處理事務，意圖為自
    己或第三人不法之利益，或損害本人之利益，而為違背其任
    務之行為，致生損害於本人之財產或其他利益」，為其構成
    要件。所謂為他人處理事務，係指受他人委任，而為其處理
    事務而言，亦即行為人所處理之事務，必須具有「他屬性」
    ，如係屬於自己之事務或工作行為，並非為他人處理事務，
    自無由構成背信罪。申言之，刑法第342 條背信罪之主體須
    為他人處理事務之人，即其為他人處理事務，本其對他人（
    本人）之內部關係，負有基於一定之注意而處理該本人事務
    之法律任務，其為他人處理事務，係基於對內關係，並非對
    向關係，故經理人於任職期間兼職而領取他公司薪資並非當
    然違背現職公司所交付之任務，仍須視行為人有無不法利益
    意圖而為違背任務之行為，否則即與背信罪之要件不合。
五、公訴意旨認被告涉犯上開罪名，無非係以被告於任職鴻方公
    司期間即與郭勵進籌設瑞海公司，且於94年9 月份同時支領
    該兩家公司薪資，並將其在鴻方公司任職所獲悉之工商秘密
    洩漏予瑞海公司，使JENTRO公司不再與鴻方公司續約，而改
    與瑞海公司簽訂相同產品之採購契約，致生損害於鴻方公司
    營業上之利益等語。訊據被告雖坦承於自鴻方公司離職前即
    與郭勵進籌畫合作事宜，且瑞海公司主要產品同為其在鴻方
    公司所負責之GPS 接收器，然堅決否認同時支領兩家公司薪
    水，辯稱該兩家產品使用之主晶片不同，並無洩漏工商秘密
    可言。經查：
    (一)有關被告自92年10月1 日起任職鴻方公司，擔任執行副
        總經理，負責衛星通訊與系統整合之研發業務，迄94年
        9 月30日離職；另於離職前即與郭勵進商談合作事宜，
        94年9 月29日自瑞海公司股東郭勵行、郭勵進轉讓持股
        各2 千股、2 千5 百股，並擔任瑞海公司董事兼總經理
        乙職之事實，業經被告供承在卷，核與證人郭勵進之證
        述情節相符，並有卷附聘僱契約書、94年度綜合所得稅
        核定通知書、離職人員申請單、瑞海公司註冊資料可佐
        。又依被告與鴻方公司所簽定之聘僱契約書第二章「營
        業秘密」第3 條之約定，被告離職後未經鴻方公司書面
        同意不得將任職期間獲悉之資料、知識或消息予以利用
        、發表或洩漏予第三人之約定，則被告依契約而有守業
        務知悉或持有工商秘密之義務，堪可認定。
    (二)檢察官認被告自94年9 月1 日起領取瑞海公司支付薪資
        ，並提出瑞海公司2005年11月份薪資表（第1996號偵查
        卷第42頁參照），其中記載被告「入職時間」為2005年
        9 月1 日，職稱為總經理，基本工資為港幣3 萬8 千元
        ，並經被告簽名確認乙節，核與證人郭勵進、郭青琪於
        本院之證述情節相符，其中證人郭青琪並證稱薪資部分
        由郭勵進擔任負責人之大陸地區柏坤電子公司代付。至
        證人郭青琪雖證稱94年9 月份薪資表並未留存，也找不
        到代付薪資相關資料（本院卷(二)第41、43頁參照），
        被告亦於本院審理中否認曾領取瑞海公司該月份薪資，
        然被告前於檢察官偵查中坦承「薪水（指瑞海公司給付
        薪資）是從9 月1 日開始發」（第9223號偵查卷第12頁
        參照），參以上開供述及文書證據，本院認被告偵查中
        之自白始與事實相符，應認被告實際上有領取瑞海公司
        94 年9月份之薪資。
    (三)公訴意旨雖以被告將其在鴻方公司任職所獲悉之GPS 接
        收器相關研發資料等工商秘密洩漏予瑞海公司，作為業
        務拓展之用，因認被告此部分涉犯洩漏工商秘密、背信
        等罪云云。然查：
    １、檢察官公訴暨論告意旨援用告訴意旨認被告無故洩漏鴻
        方公司之工商秘密，係經比對鴻方公司、瑞海公司各自
        與德國JENTRO公司簽定之合約書，認兩者商品相同，均
        搭配西門子行動電話，Logo均為「activepilot 」，且
        設計圖幾乎一模一樣，僅產品售價有異（第9223號偵查
        卷第61至65頁參照），認被告將其在鴻方公司任職所獲
        悉之GPS 接收器相關研發資料等工商秘密洩漏予瑞海公
        司，作為業務拓展之用，並於起訴書證據清單編號10列
        舉鴻方公司與瑞海公司之產品設計圖，主張兩者產品極
        為相似。
    ２、依證人郭勵進於本院證稱其於94年3 月間在德國參展時
        認識被告，當時認為柏坤電子公司生產之電源供應器可
        提供鴻方公司GPS 接收器使用，開始與鴻方公司有業務
        往來，其後聽聞被告對於鴻方公司內部運作有所抱怨，
        遂於94年7 、8 月間向被告提議另組公司合作，伊出資
        購買香港地區紙上公司即瑞海公司，被告則以技術入股
        方式取得瑞海公司百分之五十股權，生產製造則由大陸
        地區負責，所謂技術入股部分係指主晶片之周圍電路設
        計等語（本院卷(二)第29頁以下參照），足見郭勵進購
        併瑞海公司之目的係邀約被告以技術入股方式進行合作
        ，所謂「技術」則係被告針對主晶片之周圍電路設計能
        力。而被告辯稱JENTRO公司向瑞海公司採購之產品在技
        術、GPS 晶片、電路圖PCB 電路板LAYOUT設計、外觀設
        計、尺寸大小等均有不同，其中有關主晶片使用方面，
        核與證人郭勵進證稱瑞海公司原先係以SONY設計之GPS
        晶片為主晶片，後來因為SONY晶片供應出問題，瑞海公
        司正式量產出貨予JENTRO公司之GPS 接收器係使用臺灣
        豐藝公司代理之SIRF晶片（本院卷( 二) 第30、33頁參
        照），而不同主晶片使用本會牽涉周圍電路佈局設計，
        顯見被告辯稱瑞海公司實際生產之GPS 接收器不同於鴻
        方公司所生產者，尚非無據。
    ３、公訴意旨雖援引起訴書證據清單編號10之鴻方及瑞海公
        司產品設計圖（第9223號偵查卷附告證14、13號），待
        證事實為「證明被告於瑞海公司所研發之產品與鴻方公
        司之產品極為相似」，而告證14號係鴻方公司自行提出
        ，且圖說右下方亦有該公司英文名稱「CPMPASS 」，復
        經提出「鑑證4 號」即依上開設計圖製造之GPS 接收器
        成品，故本院認公訴意旨主張告證14號為鴻方公司之產
        品設計圖，應屬真實。至公訴意旨雖主張告證13號係瑞
        海公司之產品設計圖，然此為被告否認在卷，告訴人亦
        具狀自承瑞海公司之產品原先計畫搭配使用SONY晶片，
        其後因改用其他晶片而配合修改設計圖，故偵查中所提
        出瑞海公司設計圖（即告證13號）實際上並未運用生產
        （本院卷(一)第142 頁參照），檢察官復未提出其他證
        據足以證明此節，故本院認告證13號產品設計圖無法證
        明為瑞海公司之產品設計圖，而缺乏與告證14號比對之
        基礎。況經本院檢送上開設計圖暨相關比對樣品，函請
        財團法人臺灣電子檢驗中心進行比對鑑定（確認瑞海公
        司之產品設計圖是否抄襲自鴻方公司之產品設計圖），
        因該中心退件覆稱無法鑑定，有該中心97年10月17日（
        97 ） 台電檢安全字第349 號函可佐，嗣經本院另函請
        財團法人工業技術研究院鑑定，亦覆稱並無適任專家無
        法提供鑑定，此有財團法人工業技術研究院98年2 月25
        日工研轉字第09800018 53 號函在卷可稽，則本案顯無
        積極證據足以證明瑞海公司GPS 接收器與鴻方公司相同
        ，遑論有何業務或工商秘密洩漏可言，公訴意旨執此主
        張被告以洩漏工商秘密之方式而為違背鴻方公司交付任
        務之行為云云，自無可採。
    ４、公訴意旨雖以JENTRO公司於被告離職後不再與鴻方公司
        續約，而改與瑞海公司簽訂相同產品之採購契約，致生
        損害於鴻方公司營業上之利益，而認被告涉犯背信罪嫌
        。惟依證人郭勵進於本院之證述，當時邀約被告合作之
        重點在於被告擁有之技術，而非能否帶來JENTRO這個客
        戶（本院卷(二)第35、36頁參照），且依被告於本院所
        提出之JENTRO公司97年6 月12日說明函暨附件，該公司
        表示94年11月7 日首度與瑞海公司簽定GPS 採購契約，
        但鴻方公司持續為該公司GPS 接收器之重要外包供應商
        ，且於被告離職後之94年11月7 日仍有向鴻方公司下單
        之紀錄（本院卷( 一) 第50、77、152 頁參照），參以
        JENTRO公司實際上於94年11月21日曾以電子郵件告知鴻
        方公司翌（95）年第一季預估採購需求為「15萬件至30
        萬件」（150K pcs and up to 300k pcs ），此有告訴
        人鴻方公司於附帶民事訴訟所提出之電子郵件信函可佐
        （附民卷第20頁參照），顯見JENTRO公司與瑞海公司締
        約後，並無公訴意旨所稱被告離職後JENTRO公司即不再
        與鴻方公司下單或續約之情形，而無損害鴻方公司營業
        利益可言。
    ５、至被告雖自鴻方公司與瑞海公司分別領取94年9 月份之
        薪資，並自承離職前曾利用休假期間前往香港地區與郭
        勵進會商合作事宜，核與證人郭青琪於偵查中證述情節
        相符（第9223號偵查卷第13、14頁參照），然瑞海公司
        提供予鴻方公司者為94年11月份薪資表，製表時間為94
        年12月9 日，被告本人審批時間則為94年12月12日，郭
        勵進、郭青琪亦證稱無法提出其他薪資單據（例如94年
        9 、10月份），則被告辯稱瑞海公司實際上於94年9 月
        份僅是籌畫階段，其他員工同年11月份才拿到薪資，即
        非全然無據，則被告如前述認定雖有領取瑞海公司94年
        9 月份薪資，然實際上領得該筆薪資之時間應係批核薪
        資表之94年12月間，復查無其他有關94年9 月間任職鴻
        方公司期間有違背鴻方公司交付任務之事證，自難僅憑
        其事後領得瑞海公司94年9 月份薪資之事實，逕認其有
        背信之行為。至證人郭青琪雖於偵查中證稱上開薪資表
        係記載94年10月份發9 月份薪資（第9223號偵查卷第13
        頁參照），然此與該薪資表之表頭記載「2005年11月份
        薪資表」語意完全不符，自無可採。
    ６、證人郭勵進雖於本院證稱被告於94年8 、9 月間就開始
        提供技術予瑞海公司，並在大陸工廠現場指導，94年9
        月1 日正式支薪前亦由瑞海公司支付車馬費前往德國與
        JENTRO公司洽談訂單轉移事宜，然被告堅決否認上情，
        且證人郭勵進自承無法提出瑞海公司支付車馬費之單據
        ，證人郭青琪亦證稱目前找不到代付車馬費相關資料（
        本院卷(二)第43頁參照），則此部分之證述是否屬實，
        即非無疑。況被告已自瑞海公司離職，且與證人郭勵進
        就瑞海公司利潤分配在香港地區興訟，郭勵進並主動提
        供前揭薪資表、產品設計圖予鴻方公司作為對被告提出
        告訴之證據（第1996號偵查卷第5 頁參照），則以郭勵
        進與被告間之故舊嫌隙，上開證言之可信性非無疑義，
        尚難憑此認定被告於任職鴻方公司期間曾支領郭勵進給
        付之車馬費並前往大陸地區指導相關技術。
    (四)至被告與鴻方公司所簽定之聘僱契約書第二章「營業秘
        密」第4 條雖有「乙方（指被告）離職三年內，若至同
        業公司從事性質相近之工程技術工作，不得進行原在甲
        方（指鴻方公司）相同之產品設計或技術開發工作」之
        競業禁止約定，而被告亦自承自鴻方公司離職後，隨即
        任職瑞海公司並從事GPS 接收器設計開發工作，似屬有
        違前揭「不作為義務」之約定，惟此究屬被告應否依約
        擔負債務不履行之民事責任，且被告既已離職，客觀上
        亦無從為本人即鴻方公司處理事務，而與背信之犯罪構
        成要件無涉。此外，復查無其他積極證據足以證明被告
        涉犯上開罪名，本案不能證明被告犯罪，應依法諭知被
        告無罪之判決。
據上論斷，應依刑事訴訟法第301 條第1 項，判決如主文。
本案經檢察官張紜瑋到庭執行職務。
中    華    民    國    99    年    4     月    29    日
                  刑事第四庭審判長法  官    李正紀
                                  法  官    林政佑
                                  法  官    楊皓清
以上正本證明與原本無異。
如不服本判決應於收受判決後10日內向本院提出上訴書狀，並應
敘述具體理由：其未敘述上訴理由者，應於上訴期間屆滿後20日
向向本院補提理由書（均須按他造當事人之人數附繕本）「切勿
逕送上級法院」。
                                  書記官   朱俶伶
中    華    民    國    99    年    4     月    29    日


司法院資訊處製作；財團法人民間司法改革基金會備份。
